臺灣彰化地方法院刑事判決　　　　　　　　　　　　九十三年度訴字第一三六號
　　公　訴　人　臺灣彰化地方法院檢察署檢察官
　　被　　　告　甲○○
右列被告因毒品危害防制條例案件，經檢察官提起公訴（九十三年度毒偵字第一一六
二號）及移送併辦（九十三年度毒偵字第三五三三號、九十四年度毒偵字第七五八號
、第一○七七號），本院判決如左：
    主  文
甲○○連續施用第一級毒品，處有期徒刑壹年貳月。
    事  實
一、甲○○前於民國九十年間曾因施用毒品案件，經依本院裁定送觀察、勒戒後，認
    有繼續施用毒品之傾向，再依本院裁定送強制戒治，嗣於九十二年四月十一日執
    行完畢釋放，由臺灣彰化地方法院檢察署檢察官於同年五月十六日以九十二年度
    戒毒偵字第三一八號、第三一九號、第三二○號、第三二一號為不起訴處分確定
    。詎甲○○於前開強制戒治執行完畢後之五年內，又基於施用第一級毒品海洛因
    之概括犯意，先後於九十三年二月十八日二十二時三十分、六月二十五日二十時
    二十五分、八月十三日九時二十分、九月二十日十二時五十七分、十一月五日十
    七時十一分等歷次為警採尿時起往前回溯九十六小時（起訴書誤載為前三日）內
    某時，在不詳地點以不詳方法，連續施用第一級毒品海洛因五次。嗣其先後於九
    十三年二月十八日、六月二十五日、八月十三日、十一月五日，至彰化縣警察局
    鹿港分局接受尿液檢驗，結果均呈嗎啡陽性反應，又於九十三年九月二十日九時
    許，在彰化縣鹿港鎮○○路與鹿東路口，因形跡可疑而為警盤檢查獲，嗣經警採
    其尿液送驗，結果亦呈嗎啡陽性反應，始查悉上情。
二、案經彰化縣警察局鹿港分局先後報告臺灣彰化地方法院檢察署檢察官偵查起訴暨
    移送併辦。
    理  由
一、訊據被告甲○○固坦承於右開時地，經警採尿送驗結果均呈現嗎啡陽性反應，且
    於九十三年九月二十日為警扣得注射針筒二支等情不諱，惟矢口否認有何施用第
    一級毒品海洛因犯行，辯稱：伊並未施用海洛因，不知道為何尿液會呈嗎啡陽性
    反應，可能是因為伊罹患肝硬化、Ｃ型肝炎等疾病，有定期服用彰化縣鹿港鎮豐
    安診所及臺中縣梧棲鎮童綜合醫院所開之藥物才會如此云云。惟查：
（一）被告於右開時、地經警採其尿液送驗結果，均呈嗎啡陽性反應等情，有彰化縣
      衛生局出具之煙毒尿液檢驗成績書三份、中山醫學大學附設醫院藥物濫用檢測
      中心出具之報告書一份及詮昕科技股份有限公司出具之濫用藥物檢驗報告二份
      在卷足憑。且前開送驗檢體編號亦均與卷附之彰化縣警察局鹿港分局先後對被
      告採尿所制作之尿液檢驗真實姓名對照表及列管毒品人口尿液檢體採集送驗紀
      錄表之編號相符。而按一般可檢出施用海洛因之最長時限為四日，業經行政院
      衛生署管制藥品管理局於九十一年九月二十三日以管檢字第一○九六五二號函
      釋在案。且海洛因係嗎啡經化學合成之半人工合成品，藥性倍於嗎啡，其經吸
      食或施打進入人體，藉人體解毒系統之代謝作用而分解成藥（毒）性較低之嗎
      啡，故於吸食或施打海洛因之煙毒嫌犯尿液中，可檢驗出嗎啡煙毒反應。而正
      常人如未施用第一級毒品，其尿水當無檢出嗎啡陽性反應之可能，再參諸目前
      施用第一級毒品者以施用海洛因較為常見，鴉片、嗎啡大部分係供醫學使用，
      直接施用者已甚少見，及被告之前即有施用第一級毒品海洛因之前科等情，足
      徵被告確有於前揭歷次為警採尿之前九十六小時內，先後共施用海洛因五次無
      疑。
（二）至被告雖辯稱可能因其服用豐安診所及童綜合醫院所開之藥物才會如此云云，
      茲經本院向豐安診所及童綜合醫院函查歷次對於被告看診時所開立之藥物是否
      含有鴉片類成分？服用後尿液是否會呈嗎啡陽性反應？等情，雖豐安診所函覆
      本院：有於九十三年一月二日及三十日分別開立勃朗代止咳錠（Ｂｒｏｗｎ
      Ｍｉｘｔｕｒｅ  ｏｐｉｕｍ　Ｔａｂｌｅｔ）及咳頓平藥水（Ｃｏｔｏｎ∣
      ｐｉｎ  ｓｙｒｕｐ予被告服用，上述藥品含鴉片類成分，鴉片作用時間可長
      達七小時，代謝後會有類嗎啡之代謝物產生，若服用後於代謝時間內做尿液檢
      驗，結果會呈嗎啡陽性反應等語；童綜合醫院亦函覆本院：有於九十三年四月
      十三日、七月二十日、八月十七日、十二月二十七日開立Ｔｒａｍａｌ、Ｍ∣
      ｅｄｉｃｏｎ—Ａ、Ｂｒｏｗｎ　Ｍｉｘｔｕｒｅ、Ｃｏｄｅｐｉｎｅ等藥物
      予被告服用，這些藥物服用後可能會代謝成嗎啡或可待因等語，有豐安診所九
      十三年十一月十七日函及童綜合醫院九十四年一月十七日（九四）童醫字第五
      八號函在卷可稽。惟衡情鴉片因有止咳之作用，嗎啡有麻醉之作用，故部分治
      療咳嗽或止痛之藥品會添加鴉片或嗎啡，惟因鴉片及嗎啡對於人體仍有許多副
      作用，並均具有成癮性，是以前揭藥品即使添加鴉片或嗎啡，其含量應均屬低
      量，以免日後因而成癮或對於人體造成其他傷害。故被告若因服用前揭藥物而
      導致尿液呈嗎啡陽性反應，其濃度應不高，始與常情相符，惟被告先後於九十
      三年二月十八日、六月二十五日及十一月五日為警所採集之尿液，經送請中山
      醫學大學附設醫院藥物濫用檢測中心及詮昕科技股份有限公司鑑定機構以氣相
      層析質譜儀分析法（ＧＣ／ＭＳ）鑑驗結果，嗎啡濃度竟分別高達三五○二八
      、三七四八六、二○三七三ｎｇ／ｍｌ，此有中山醫學大學附設醫院藥物濫用
      檢測中心出具之報告書一份及詮昕科技股份有限公司出具之濫用藥物檢驗報告
      二份附卷可按，則被告尿液之嗎啡濃度超過閾值濃度三○○ｎｇ／ｍｌ甚多，
      甚至高達一百二十倍以上，顯然已非於一般正常服用前揭藥品之情形下所可能
      導致，故其前揭所辯，實與常情相違，委無足取。
（三）綜上所述，被告前揭連續施用第一級毒品海洛因之犯行，事證已相當明確，堪
      以認定。又被告前於九十年間曾因施用毒品案件，經依本院裁定送觀察、勒戒
      後，認有繼續施用毒品之傾向，再依本院裁定送強制戒治，嗣於九十二年四月
      十一日執行完畢釋放，由臺灣彰化地方法院檢察署檢察官於同年五月十六日以
      九十二年度戒毒偵字第三一八號、第三一九號、第三二○號、第三二一號為不
      起訴處分確定乙節，有臺灣彰化地方法院檢察署刑案資料查註紀錄表及臺灣高
      等法院被告全國前案紀錄表各一份在卷可參，故其於前案強制戒治執行完畢釋
      放後五年內，再犯施用毒品案件，依毒品危害防制條例第二十三條第二項規定
      ，自應依法論科。
二、核被告甲○○所為，係犯毒品危害防制條例第十條第一項之施用第一級毒品罪。
    被告為施用而持有第一級毒品海洛因之低度行為，已為施用之高度行為所吸收，
    不另論罪。其先後五次施用第一級毒品海洛因之行為，時間密接，觸犯構成要件
    相同之罪，顯係基於概括犯意所為，應依連續犯規定，論以一罪，並加重其刑。
    另前開犯罪事實，原起訴書所漏列部分，與已載明起訴部分，有裁判上一罪之關
    係，亦為起訴之效力所及，故本院自應併予審理，附此說明。爰審酌被告前即有
    施用毒品之前科，經強制戒治後，仍不能戒除毒癮，竟再度施用毒品戕害自身健
    康，且犯後仍一再飾詞卸責，毫無悔意，及其犯罪之動機、目的、所生危害等一
    切情狀，量處如主文所示之刑，以示懲儆。至扣案之注射針筒二支雖為被告所有
    ，然包裝均尚未拆開而未曾使用過，且乏證據證明為被告預備供施用海洛因所用
    之物，爰不另為沒收之諭知，附此敘明。
據上論斷，應依刑事訴訟法第二百九十九條第一項前段，毒品危害防制條例第十條第
一項，刑法第十一條前段、第五十六條，判決如主文。
本案經檢察官郭緯中到庭執行職務。
中　　　華　　　民　　　國　　九十四　　年　　　五　　　月　　 十七 　　日
                                臺灣彰化地方法院刑事第三庭
                                  審判長法官    李  進  清
                                  法      官    高  文  崇
                                  法      官    紀  佳  良
右正本證明與原本無異。
如不服本判決，應於送達後十日內向本院提出上訴狀(須附繕本)。
                                  法院書記官    陳  錫  威
中　　　華　　　民　　　國　　九十四　　年　　　五　　　月　　 十七 　　日
毒品危害防制條例第十條第一項：
施用第一級毒品者，處六月以上五年以下有期徒刑。
